臺灣士林地方法院刑事判決            100年度審訴字第331號
公  訴  人  臺灣士林地方法院檢察署檢察官
被      告  高李煌
上列被告因違反毒品危害防制條例案件，經檢察官提起公訴（10
0 年度毒偵字第565 號），被告於本院準備程序中就被訴事實為
有罪陳述，經本院合議庭裁定由受命法官獨任行簡式程序審理，
並判決如下：
    主  文
高李煌施用第一級毒品，累犯，處有期徒刑拾壹月。
    事  實
一、高李煌前因施用毒品案件，經本院裁定送觀察、勒戒後，認
    有繼續施用毒品之傾向，再經本院裁定令入戒治處所施以強
    制戒治，嗣因執行成效良好，經本院裁定停止戒治，所餘戒
    治期間付保護管束，嗣於保護管束期間因違反保護管束情節
    重大，再經本院裁定撤銷停止戒治，令入戒治處所強制戒治
    ，已於民國91年11月17日執行完畢，並由臺灣士林地方法院
    檢察署檢察官以92年度戒毒偵字第2 號為不起訴處分確定。
    又於前開強制戒治執行完畢5 年內之93年間，再因施用毒品
    案件，經臺灣高等法院以93年度上訴字第1896號判決判處有
    期徒刑1 年確定，再因轉讓第一級毒品、施用毒品等案件，
    各經本院以94年度訴字第195 號判決判處有期徒刑1 年6 月
    確定、94年度易字第32號判決判處有期徒刑5 月確定及94年
    度訴字第224 號判決判處有期徒刑10月確定，後3 案嗣經裁
    定應執行有期徒刑2 年6 月確定，又因竊盜、轉讓第一級毒
    品等案件，各經本院以94年度士簡字第242 號判決判處有期
    徒刑6 月確定及94年度訴字第657 號判決判處有期徒刑1 年
    10月確定，後5 案嗣經裁定減刑及定應執行有期徒刑3 年3
    月確定，上開各案接續執行，已於97年6 月27日縮短刑期假
    釋出監，嗣經撤銷假釋，應執行殘刑有期徒刑4 日，並與他
    案施用毒品案件判處有期徒刑7 月確定接續執行，於99年1
    月15日縮刑期滿執行完畢。詎其猶不知悛悔，復基於同時施
    用第一級毒品海洛因及第二級毒品甲基安非他命之犯意，於
    99年12月28日上午11、12時許，在其位於新北市汐止區○○
    ○路339 巷4 號2 樓住處內，以針筒注射之方式，同時施用
    海洛因及甲基安非他命1 次。嗣因其為列管毒品調驗人口，
    為警通知採尿送驗後，始查悉上情。
二、案經基隆市警察局第三分局報請臺灣基隆地方法院檢察署呈
    請臺灣高等法院檢察署檢察長令轉臺灣士林地方法院檢察署
    檢察官偵查起訴。
    理  由
一、上揭事實，業據被告高李煌於偵查中、本院準備程序及審理
    時均已坦承不諱（分見第565 號毒偵卷第42頁，本院卷第47
    頁、第48頁背面、第49頁），且被告為警所採集之尿液，經
    送臺灣尖端先進生技醫藥股份有限公司以酵素免疫分析法初
    驗後，再以氣相層析質譜儀法複驗，證實該尿液呈嗎啡、安
    非他命及甲基安非他命陽性反應，此有該公司100 年1 月26
    日濫用藥物檢驗報告及基隆市警察局第三分局偵辦毒品案件
    尿液檢體對照表（編號：000000-0號）各1 紙在卷可稽（見
    第388 號毒偵卷第7 至8 頁），足認被告前開自白與事實相
    符，應可採信。
二、按毒品危害防制條例於92年7 月9 日修正公布，自93年1 月
    9 日施行，其中第20條、第23條將施用毒品之刑事處遇程序
    區分為「初犯」、「5 年內再犯」、「5 年後再犯」。依其
    立法理由之說明：「初犯」，經觀察、勒戒或強制戒治，應
    為不起訴處分或不付審理之裁定；經觀察、勒戒或強制戒治
    執行完畢釋放後，「5 年內再犯」者，因其再犯率甚高，原
    實施之觀察、勒戒及強制戒治既已無法收其實效，爰依法追
    訴或裁定交付審理。至於經觀察、勒戒或強制戒治執行完畢
    釋放，「5 年後再犯」者，前所實施之觀察、勒戒或強制戒
    治已足以遮斷其施用毒品之毒癮，為期自新及協助其斷除毒
    癮，仍用「初犯」規定，先經觀察、勒戒或強制戒治之程序
    。從而，依修正後之規定，祇於「初犯」及「5 年後再犯」
    2 種情形，有其追訴條件之限制，即須於初犯經觀察、勒戒
    或強制戒治釋放後，5 年內均無施用毒品之行為，始能認其
    前所實施之觀察、勒戒或強制戒治已足遮斷毒癮，而得於5
    年後再犯時，再予適用初犯之規定，重行觀察、勒戒等程序
    。倘5 年內已經再犯，經依法再為保安處分或追訴處罰，縱
    其第3 次（或第3 次以上）施用毒品之時間，在初犯之保安
    處分執行完畢釋放5 年以後，即與「5 年後再犯」之情形有
    別，且因已於「5 年內再犯」，顯見其再犯率甚高，原實施
    觀察、勒戒或強制戒治，已無法收其實效，自無再經觀察、
    勒戒及強制戒治之必要，應由檢察官逕行起訴，始符新法修
    正之本旨（最高法院97年第5 次刑事庭會議決議、97年度臺
    非字第540 號判決參照）。查，本案被告前因施用毒品案件
    ，經法院裁定送觀察、勒戒及強制戒治，於執行完畢後5 年
    內再犯施用毒品罪，業經追訴及判處罪刑確定等情，有臺灣
    高等法院被告前案紀錄表在卷可稽，是本案被告所為施用毒
    品之犯行，距離前開觀察、勒戒及強制戒治執行完畢釋放雖
    均已逾5 年，惟被告於上開觀察、勒戒及強制戒治執行完畢
    後5 年內，既已再犯施用毒品罪，並經追訴、處罰，揆諸前
    揭說明，其本次犯行即與毒品危害防制條例第20條第3 項所
    稱之「5 年後再犯」有別，是公訴人依法追訴，於法並無不
    合，本院自應依法論科。
三、核被告高李煌所為，係犯毒品危害防制條例第10條第1 項之
    施用第一級毒品罪及同條例第10條第2 項之施用第二級毒品
    罪，其施用前持有海洛因及甲基安非他命之低度行為，各應
    為施用之高度行為所吸收，均不另論罪。被告係以一行為同
    時為施用第一級毒品及第二級毒品之犯行，為想像競合犯，
    應依刑法第55條規定，從一重之施用第一級毒品罪處斷。又
    被告有如事實欄所載前案科刑及執行之情形，有臺灣高等法
    院被告前案紀錄表在卷可考，其於有期徒刑執行完畢後5 年
    內，故意再犯本案有期徒刑以上之罪，為累犯，應依刑法第
    47條第1 項之規定加重其刑。爰審酌被告曾因施用毒品犯行
    而送觀察、勒戒、強制戒治及法院判處罪刑確定，仍不知悛
    悔，復再施用毒品，且係將毒性迥異之二種毒品混合施用，
    顯見其無戒絕之決心，惟念其施用毒品乃戕害自己身心健康
    ，尚未危及他人，犯後於偵、審中均已坦承犯行，態度尚稱
    良好等一切情狀，量處如主文所示之刑，以示懲儆。
據上論斷，應依刑事訴訟法第273 條之1 第1 項、第299 條第1
項前段，毒品危害防制條例第10條第1 項、第2 項，刑法第11條
前段、第47條第1 項、第55條，判決如主文。
本案經檢察官彭康凡到庭執行職務。
中    華    民    國    100   年    7     月    15    日
                  刑事第一庭法  官  莊明達
以上正本證明與原本無異。
如不服本判決應於收受判決後10日內向本院提出上訴書狀，並應
敘述具體理由；其未敘述上訴理由者，應於上訴期間屆滿後20日
內向本院補提理由書。
                            書記官  陳麗津
中    華    民    國   100    年    7     月    19    日
附錄本件論罪科刑依據法條全文：
毒品危害防制條例第10條
施用第一級毒品者，處6 月以上5 年以下有期徒刑。
施用第二級毒品者，處3 年以下有期徒刑。